【裁判字號】    99,重訴,26
【裁判日期】    990804
【裁判案由】    損害賠償
【裁判全文】
臺灣嘉義地方法院民事判決              99年度重訴字第26號
原      告  乙○○
被      告  甲○○
上列當事人間請求損害賠償事件，原告提起刑事附帶民事訴訟（
民國98年度重附民字第6 號），經刑事庭移送前來，本院於99年
7月28 日言詞辯論終結，判決如下：
  主  文
被告應給付原告新臺幣柒拾伍萬陸仟柒佰零捌元，及自民國九十
八年十二月二十五日起至清償日止，按週年利率百分之五計算之
利息。
原告其餘之訴駁回。
訴訟費用由被告負擔十分之一，餘由原告負擔。
本判決第一項於原告以新臺幣貳拾伍萬仟元為被告預供擔保後
，得假執行。
原告其餘假執行之聲請駁回。
  事實及理由
一原告起訴主張：訴外人林政緯於民國98年2 月1 日上午3 時40
  分許，駕駛車號7211-UJ 號自用小客車，搭載訴外人林志龍，
  行經嘉義縣新港鄉○○村○○路27號中日超商前時，因引擎聲
  音過大，引起原告與陳建興之側目，林志龍、林政緯因而心生
  不滿，林志龍遂以電話聯繫訴外人洪瑞益、洪瑞明、詹東澤及
  被告至現場，共同基於傷害他人身體之犯意聯絡，分持木棍、
  鐵管毆打原告，致原告受有顱骨破裂併顱內出血、頭皮及臉部
  多處撕裂傷、右臂挫傷等傷害。原告因上開傷勢已發生及未來
  醫療費用新臺幣（下同）100 萬元。原告本擔任司機工作，每
  月薪資4 萬元，自98年2 月1 日事發至今仍無法工作，計有10
  個月，減少收入40萬元。又原告因傷及腦部，即或經過頭顱重
  建，日後也僅能從事輕便工作，每月薪資頂多2 萬元，減少勞
  動能力50﹪，至65歲退休，尚有37年，依霍夫曼計算法扣除中
  間利息，減少勞動能力損失4,950,113 元。另精神損害請求80
  萬元。以上合計7,150,113 元，扣除原告另與其他行為人和解
  金額100 萬元，尚有6,150,113 元。爰依民法第184 條第1 項
  、第185 條第1 項、第193 條第1 、2 項及第195 條第1 項規
  定，提起本訴。聲明：被告應給付原告6,150,113 元，及自起
  訴狀繕本送達翌日起至清償日止，按年息5 ﹪計算之利息，並
  請准供擔保宣告假執行。
二被告則以：伊有到現場，但沒有出手打原告，當天是伊朋友洪
  瑞益要伊載他過去現場，他並沒有說為何要到現場，伊除了載
  洪瑞益以外，還有載洪瑞明、詹東澤，載他們到現場時，他們
  手上並沒有拿工具，伊車上也沒有工具。洪瑞益叫伊載他到網
  咖，伊載他們到網咖也就是與巨蛋超商同一地點，離現場超商
  沒有多遠，伊載他們到現場後，就看到他們在吵架等語置辯。
三本院之判斷：
(一)原告主張：林政緯於98年2 月1 日上午3 時40分許，駕駛車號
  7211-UJ 號自用小客車，搭載林志龍，行經嘉義縣新港鄉○○
  村○○路27號中日超商前時，因引擎聲音過大，引起原告與陳
  建興之側目，林志龍、林政緯因而心生不滿，林志龍遂以電話
  聯繫訴外人洪瑞益、洪瑞明、詹東澤及被告至現場，共同基於
  傷害他人身體之犯意聯絡，分持木棍、鐵管毆打原告，致原告
  受有顱骨破裂併顱內出血、頭皮及臉部多處撕裂傷、右臂挫傷
  等傷害等事實，業據證人陳建興證稱：於98年2 月1 日3 時40
  分許，伊與原告在嘉義縣新港鄉○○村○○路27號中日超商前
  喝酒聊天，看到1 台改裝黑色自小客車，引擎聲音很大，原告
  當時就一直看那台車，該車後座1 名青少年就將車窗搖下，對
  原告說「你看三小」（臺語），後該自小客車就離開了，後來
  該車沿原路線又回來，伊跟原告要看那台車後座的人到底是誰
  ，伊等就騎機車過去，那台車就立即加速離去，伊等就回到中
  日超商前，後來該自小客車又叫了1 台白色自小客車，從這2
  台車下來了至少5 名青少年，他們不分青紅皂白圍毆伊等，原
  告頭部遭該群青少年鐵棍擊傷倒地不起，打完了後他們就分別
  回到自小客車離去，現場伊認識詹東澤、甲○○2 人，所以在
  場之人都沒有對伊動手等語〔見嘉義縣警察局民雄分局刑案偵
  查卷宗（下稱警卷）第42至44頁、臺灣嘉義地方法院檢察署（
  下稱嘉義地檢署）98年度偵字第1618號卷（下稱偵卷）第29頁
  至第30頁〕；證人丁○○證稱：於98年2 月1 日3 時40分許，
  伊與原告、陳建興在嘉義縣新港鄉○○村○○路27號中日超商
  前喝酒聊天，原告及陳建興看1 台黑色自小客車坐著1 名青少
  年就將車窗搖下，對原告說「你看三小」（臺語），然後該自
  小客車就離開了，後來該車沿原路線又回來，原告與陳建興騎
  機車過去，要看那台車的人是誰，那台車就立即加速離去，後
  來黑色自小客車以及白色自小客車停在巨蛋網咖對面，2 台車
  下來的人中有人喊「幹你娘雞歪！誰嗆你的？」（臺語）等情
  （見警卷第45至47頁）；證人丙○○證稱：於98年2 月1 日3
  時40分許，在嘉義縣新港鄉○○村○○路27號中日超商前，遇
  到原告與陳建興，與他們聊天，然後看到2 台車停在巨蛋網咖
  前，至少有6 人同時下車，其中有1 人說「人在那邊」（臺語
  ），他們就衝過來，往原告全身上下毆打等詞（見警卷第48
  至50頁、偵卷第30頁、第31頁）；另林志龍供稱：伊於98年2
  月1 日3 時40分許，搭乘林政緯駕駛車牌號碼7211-UJ 號自用
  小客車，行經嘉義縣新港鄉○○村○○路27號中日超商前時，
  因引擎聲音過大，引起原告之側目後，因而心生不滿，就以電
  話聯繫洪瑞益、洪瑞明、詹東澤、甲○○至上開地點後，伊持
  木棍打原告〔見本院98年度易字第581 號卷（下稱刑事一審卷
  ）第27頁〕；林政緯供稱：伊於98年2 月1 日3 時40分許駕駛
  車牌號碼7211-UJ 號自用小客車搭載林志龍，行經嘉義縣新港
  鄉○○村○○路27號中日超商前時，遭乙○○側目後，因而生
  不滿，由林志龍在車上用電話聯絡他們過來，要找乙○○理論
  ，伊不知道他聯絡誰，到現場後，伊才知道是洪瑞益、洪瑞明
  、詹東澤、甲○○，林志龍拿木棍，洪瑞益搶得原告所持鐵棍
  打，原告被打有受傷等語（見刑事一審卷第28頁）；洪瑞益供
  稱：伊因林志龍聯絡而於98年2 月1 日3 時40分許，前往嘉義
  縣新港鄉○○村○○路27號中日超商，當時林志龍是打洪瑞明
  的電話由伊接聽，伊再聯絡甲○○叫他開車過來載去，到現場
  知道要跟原告理論，伊搶乙○○的鐵棍打他，亦看到林志龍拿
  木棍打（見刑事一審卷第28至29頁）；洪瑞明供稱：伊於98
  年2 月1 日3 時40分許，因林志龍聯絡前往嘉義縣新港鄉○○
  村○○路27號中日超商，當時手機是洪瑞益接的，洪瑞益接完
  就要伊一起過去，伊到現場後知道要找原告理論，詹東澤是伊
  聯絡一同過去的，因伊告訴他一同過去相挺，他就跟過去了，
  前往時是由甲○○開車來接伊等，甲○○是洪瑞益聯絡的，伊
  看到林志龍拿木棍及洪瑞益搶原告的鐵棍一起打原告等語（見
  刑事一審卷第28頁）；詹東澤供稱：伊於98年2 月1 日3 時40
  分左右，因為洪瑞明打電話要伊去相挺，就前往現場，由甲○
  ○開車載伊、洪瑞明、洪瑞益，洪瑞明打電話說林志龍開車被
  人家嗆聲，到現場後，伊看到洪瑞益拿鐵棍，林志龍拿木棍打
  原告等語（見刑事一審卷第29頁），足見被告與林志龍、林政
  緯、洪瑞益、洪瑞明、詹東澤至現場，確係欲找原告理論甚明
  。再依陳建興證稱：…原告頭部遭該群青少年鐵棍擊傷倒地不
  起，打完了後他們就分別回到自小客車離去，現場伊認識詹東
  澤、甲○○2 人，所以在場之人都沒有對我動手等語；證人丙
  ○○證稱：…，這2 台車的人同時一起下車，其中有一人說人
  在那邊，他們就衝過來，往原告全身上下毆打等語；洪瑞明供
  稱：林志龍拿木棍及洪瑞益搶原告的鐵棍打原告，其他有無打
  不知道，但當時都已圍住了原告，伊才沒有出手打等語，足認
  被告到達前述毆打原告地點有下車，且在林志龍、洪瑞益毆打
  原告時也同時圍住原告乙節，亦可認定。又原告遭毆打受有顱
  骨破裂併顱內出血、頭皮及臉部多處撕裂傷、右臂挫傷等傷害
  ，亦有長庚紀念醫院、財團法人佛教慈濟綜合醫院大林分院診
  斷證明書2 張可參（見警卷第52至53頁），均可採認。從而，
  林志龍、林政緯因與原告上開糾紛，而聯絡被告與洪瑞明等人
  一同到場，欲找原告理論，並由被告駕車搭載洪瑞益等人到場
  ，且於洪瑞益毆打原告時，被告在場，並圍住原告，再佐以被
  告因本件所涉傷害刑事案件，亦經本院以98年度易字第581 號
  、臺灣高等法院臺南分院以99年度上易字第219 號刑事判決有
  罪確定，亦有上開刑事判決可證，是原告主張前揭事實，堪信
  屬實。
(二)按因故意或過失，不法侵害他人之權利者，負損害賠償責任。
  數人共同不法侵害他人之權利者，連帶負損害賠償責任。又不
  法侵害他人之身體或健康者，對於被害人因此喪失或減少勞動
  能力或增加生活上之需要時，應負損害賠償責任。不法侵害他
  人之身體、健康者，被害人雖非財產上之損害，亦得請求賠償
  相當之金額，民法第184 條第1 項前段、第185 條第1 項前段
  、第193 條第1 項、第195 條第1 項前段分別定有明文。本件
  被告共同故意傷害原告之身體，並造成原告受傷，則依上述規
  定，被告對原告因此所受之損害，自應連帶負損害賠償責任。
  茲就原告請求明細說明如下：
1.原告主張因本件所受傷勢，已發生及未來醫療費用計100 萬元
  ，並提出醫療費用明細表1 份、嘉義長庚紀念醫院收據、財團
  法人佛教慈濟綜合醫院大林分院醫療費用收據、救護車資收據
  使用證明表、全安藥局收據、嘉新藥房明細為證〔見本院98年
  度重附民字第6 號卷（下稱附民卷）第4 頁至第25頁〕。經查
  ，原告主張：附民卷第14頁到第15頁、第17頁到第22頁均以收
  據金額為支付金額，第16頁支出金額為530 元，第23頁是以現
  金金額為支出金額，另外救護車2,700 元、第24頁購買紗布等
  費用3,300 元、第25頁全部紗布、優碘等之費用，當時原告1
  天要換3 次藥等事實，為被告所不爭執（見本院卷第44頁），
  是核原告此部分支出之費用合計232,194 元（計算式：2,600
  ＋300 ＋240 ＋393 ＋530 ＋420 ＋150 ＋500 ＋10＋150 ＋
  250 ＋200 ＋100 ＋250 ＋61,448＋155,870 ＋950 ＋50＋
  2,700 ＋3,300 ＋1,783 ＝232,194 ），並審酌原告所受傷勢
  ，應屬必要支出，故原告請求被告給付232,194 元，洵屬有據
  。至原告固提出醫療費用明細表1 份為證（即附民卷第4 頁至
  第13頁），然原告並未支付上開明細表所列金額乙節，為原告
  所自承（見本院卷第44頁），則原告此部分請求，自屬無據。
  此外，原告並未提出其他證據以證明其已支出或未來必要支出
  之醫療費用，是原告此部分請求232,194 元，應予准許，逾此
  部分之請求則屬無據。
2.工作損失部分：原告主張其本擔任司機工作，每月薪資4 萬元
  ，自98年2 月1 日事發至今仍無法工作，計有10個月，減少收
  入40萬元乙節，為被告所不爭執（見本院卷第22頁），並據原
  告提出員工薪資證明書1 紙為證（見附民卷第26頁），是原告
  此部分請求，亦屬有據。
3.減少勞動能力損失部分：
(1)按被害人因身體健康被侵害而喪失或減少勞動能力所受之損害
  ，其金額應就被害人受侵害前之身體健康狀態、教育程度、專
  門技能、社會經驗等方面酌定之。又按身體或健康受侵害，而
  減少勞動能力者，其減少及殘存勞動能力之價值，不能以現有
  之收入為準，蓋現有收入每因特殊因素之存在而與實際所餘勞
  動能力不能相符，現有收入高者，一旦喪失其職位，未必能自
  他處獲得同一待遇，故所謂減少及殘存勞動能力之價值，應以
  其能力在通常情形下可能取得之收入為標準（最高法院61年臺
  上字第1987號判例意旨參照）。所謂喪失或減少勞動能力，謂
  職業上工作能力全部或一部滅失。
(2)經查，原告因受有上開傷勢，呈現頭痛、頭暈，記憶力減退，
  僅能從事輕便工作，有長庚醫療財團法人嘉義長庚紀念醫院（
  下稱長庚醫院）診斷證明書1 紙可稽（見附民卷第27頁），且
  仍遺留慢性頭痛及個性異常乙節，有長庚醫院99年5 月10日函
  （見本院卷第46頁）在卷可稽，另原告主張其因上開傷勢減少
  勞動能力50﹪，亦為被告所不爭執（見本院卷第60頁），是原
  告主張其減少勞動能力之比例50﹪，應屬可採。
(3)原告係70年12月20日生，有年籍資料在卷可稽，依勞動基準法
  第54條第1 項第1 款規定，勞工強制退休年齡為65歲，其應於
  13 5年12月19日退休，而以法定勞工強制退休年齡計算減少勞
  動能力之年數，尚屬合理。又原告固主張其日後每月薪資至多
  為2 萬元，並主張以每月2 萬元計算其減少勞動能力之損失。
  然本院審酌原告係70年12月20日生，學歷係國小畢業，前擔任
  卡車司機、製茶業、修車等工作，為原告所自陳（見本院卷第
  59頁）等原告之年齡、學歷、工作經歷及工作性質，認以行政
  院勞委會所頒之勞工最低薪資17,280元計算減少勞動能力之工
  作損失，尚屬合理。依此標準計算結果，原告請求起訴狀繕本
  送達前已到期之損害部分即自98年12月1 日起至98年12月24日
  （本件起訴狀繕本於98年12月24日送達被告，有起訴狀上收受
  戳章在卷可稽，見附民卷第1 頁）止，計24日，因此部分既已
  到期，無須再扣除一次請求之中間利息，此部分金額為13,824
  元（計算式：17,280×24／30＝13,824）。自98年12月25日起
  至原告滿65歲即135 年12月19日止，443 月又26日，依霍夫曼
  式計算法扣除中間利息後，金額為4,342,277 元【計算式：（
  17,280×250.00000000）＋17,280×（251.000000000000.00
  000000）×26／30＝4,331,775 ＋10,501.8＝4,342,276.8 ，
  443 月之月別單利複式霍夫曼係數為250.00000000，444 月之
  月別單利複式霍夫曼係數為251.00000000，元以下四捨五入】
  。又原告減少勞動能力程度50﹪，故原告得請求減少勞動為2,
  178,051 元【計算式：（13,824＋4,342,277 ）×50﹪＝2,17
  8,050.5 ，元以下四捨五入】。
4.精神損害部分：
  按慰撫金之賠償，須以人格權遭遇侵害，使精神上受有痛苦為
  必要，其核給之標準固與財產上損害之計算不同，然非不可斟
  酌雙方身分資力與加害程度，及其他各種情形核定相當之數額
  （最高法院51年度臺上字第223 號判例要旨參照）。經查，原
  告因本件受有顱骨破裂併顱內出血、頭皮及臉部多處撕裂傷、
  右臂挫傷等傷害，精神自受有相當之痛苦，則依前揭規定，被
  告就原告精神上之損害，即須負賠償責任。又原告係70年12月
  20日生，發生本件事故時年約27歲，學歷係國小畢業，前擔任
  司機每月4 萬元；被告係國中肄業，係76年5 月3 日生，事發
  時年21歲，從事臨時粗工，每月收入約1 萬元等情，業分據兩
  造陳明在卷，並有警卷所附年籍資料可證，另兩造名下並無財
  產，亦有稅務電子閘門財產所得調件明細表2 份在卷可佐。本
  院審酌兩造之身分、地位、經濟能力，及原告受傷程度與所受
  精神上之痛苦等一切情狀，認原告請求慰撫金以20萬元為適當
  ，逾此部分請求，尚難准許。
5.綜上，原告得請求金額合計為3,010,245 元（計算式：232,19
  4 ＋40萬＋2,178,051 ＋20萬＝3,010,245 ），逾此部分之請
  求，則屬無據。
(三)按連帶債務之債權人，得對於債務人中之一人或數人或其全體
  ，同時或先後請求全部或一部之給付。因連帶債務人中之一人
  為清償、代物清償、提存、抵銷或混同而債務消滅者，他債務
  人亦同免其責任。又債權人向連帶債務人中之一人免除債務，
  而無消滅全部債務之意思表示者，除該債務人應分擔之部分外
  ，他債務人仍不免其責任。民法第273 條第1 項、第274 條、
  第276 條第1 項分別定有明文。再按連帶債務人相互間，除法
  律另有規定或契約另有訂定外，應平均分擔義務。但因債務人
  中之一人應單獨負責之事由所致之損害及支付之費用，由該債
  務人負擔。同法第280 條亦定有明文。本件原告主張被告與林
  志龍、林政緯、洪瑞益、洪瑞明、詹東澤共同毆打原告，被告
  與林志龍等人即應負共同侵權行為連帶損害賠償責任而屬連帶
  債務人，惟林志龍、林政緯、洪瑞益、洪瑞明已與原告和解，
  約定洪瑞益、洪瑞明、林政緯、林志龍願各給付原告25萬元，
  原告不再對其等為民事請求，但仍保留對其他被告請求賠償之
  權利，有和解契約書2 份在卷可稽（見刑事一審卷第43頁、第
  44頁、第47頁、第48頁）；另原告亦與詹東澤達成和解，詹東
  澤同意給付原告25萬元等情，亦有刑事一審卷附筆錄可證（見
  刑事一審卷第114 頁），且原告又對被告提起本件訴訟，可知
  原告與林志龍、林政緯、洪瑞益、洪瑞明、詹東澤和解，當僅
  有免除林志龍、林政緯、洪瑞益、洪瑞明、詹東澤債務，並無
  免除被告債務人之意思。是依前揭規定，就原告所受之損害，
  被告仍不免應負其責任，又洪瑞益、洪瑞明目前已給付50萬元
  ，林政緯目前已給付25萬元，林志龍目前已給付23萬元，詹東
  澤目前已給付15,000元等情，有和解契約書在卷可稽（本院卷
  第30 -32頁），復為兩造所不爭執，故原告得請求被告給付之
  金額為756,708 元【計算式及說明：每人內部分擔額3,010,24
  5 ／6 ＝501,707.5 ，免除分擔額合計（501,707.5 －25萬）
  ×5 ＝1,2 58,537.5。扣除林志龍、林政緯、洪瑞益、洪瑞明
  、詹東澤依序已清償合計995,000 元。3,010,245 －1,258,53
  7.5 －995,000 ＝756,707.5 ，元以下四捨五入】。
(四)末按給付無確定期限者，債務人於債權人得請求給付時，經其
  催告而未為給付，自受催告時起，負遲延責任。其經債權人起
  訴而送達訴狀，或依督促程序送達支付命令，或為其他相類之
  行為者，與催告有同一之效力。民法第229 條第2 項定明文。
  又遲延之債務，以支付金錢為標的者，債權人得請求依法定利
  率計算之遲延利息。應付利息之債務，其利率未經約定，亦無
  法律可據者，週年利率為5 ﹪。同法第233 條第1 項本文、第
  203 條亦定有明文。本件被告於98年12月24日收受起訴狀繕本
  ，有起訴狀可證，是原告依侵權行為法律關係，請求被告給付
  756,70 8元，及自起訴狀繕本送達翌日即98年12月25日起至清
  償日止，按週年利率5 ﹪計算之利息，為有理由，應予准許。
  逾此部分之請求，為無理由，應予駁回。
四本件原告勝訴部分，原告陳明願供擔保，請准宣告假執行，經
  核並無不合，爰酌定相當之擔保金額，並准許之。至原告敗訴
  部分，其訴既經駁回，其假執行之聲請亦失所依附，應併予駁
  回。
五本件事證已臻明確，兩造其餘陳述及攻擊、防禦方法，經本院
  審酌後，認與判決結果不生影響，爰不一一論述，併此敘明。
六本件原告之訴為一部有理由，一部無理由，依民事訴訟法第79
  條、第390 條第2 項，判決如主文。
中    華    民    國     99     年    8    月    4    日
                  民事第三庭  法  官  蘇雅慧
以上正本係照原本作成。
如不服本判決，應於送達後20日內，向本院提出上訴狀並表明上
訴理由，如於本判決宣示後送達前提起上訴者，應於判決送達後
10日內補提上訴理由書（須附繕本）。如委任律師提起上訴者，
應一併繳納上訴審裁判費。
中    華    民    國    99    年    8     月    4     日
                              書記官  李佳惠

司法院資訊處製作；財團法人民間司法改革基金會備份。
